【裁判字號】    92,台上,2231
【裁判日期】    921016
【裁判案由】    返還不當得利
【裁判全文】
最高法院民事裁定                              九十二年度台上字第二二三一號
    上  訴  人  甲○○
    訴訟代理人  陳永誠律師
    被 上 訴人  柏宏有限公司
    法定代理人  李秀麗
    被 上 訴人  泓賓股份有限公司
    法定代理人  黃金如
右當事人間請求返還不當得利事件，上訴人對於中華民國九十二年七月二十三日台灣
高等法院第二審判決︵九十二年度上字第二三號︶，提起上訴，本院裁定如左：
    主  文
上訴駁回。
第三審訴訟費用由上訴人負擔。
    理  由
按對於第二審判決上訴，非以其違背法令為理由，不得為之。又提起上訴，上訴狀內
應記載上訴理由，表明原判決所違背之法令及其具體內容，暨依訴訟資料合於該違背
法令之具體事實。民事訴訟法第四百六十七條、第四百七十條第二項定有明文。而依
同法第四百六十八條規定，判決不適用法規或適用法規不當者，為違背法令；依同法
第四百六十九條規定，判決有該條所列各款情形之一者，為當然違背法令。是當事人
提起上訴，如依民事訴訟法第四百六十八條規定，以第二審判決有不適用法規或適用
法規不當為理由時，其上訴狀或理由書應表明該判決所違背之法令條項，或有關判例
、解釋字號，或成文法以外之習慣或法理等及其具體內容，暨係依何訴訟資料合於該
違背法令之具體事實；如以民事訴訟法第四百六十九條所列各款情形為理由時，其上
訴狀或理由書應表明該判決有合於各該條款之具體內容，及係依何訴訟資料合於該違
背法令之具體事實。上訴狀或理由書如未依上述方法表明，或其所表明者，顯與上開
法條規定不相合時，即難認為已合法表明上訴理由，其上訴自非合法。本件上訴人對
第二審判決提起上訴，係以：依土地登記規則第八十三條第一項之規定，區分所有建
物所權人，於申請建物所有權第一次登記時，應於申請書適當欄記明基地權利種類及
其範圍。原審誤會土地法令及登記實務，竟認會將各所有人土地持分比例記載並公告
；另上訴人請求調查之證據，原審未為調查，遽謂上訴人未盡舉證責任，均屬違法云
云，為其論據。惟查上訴人所陳上述理由，無非係就原審依取捨證據、認定事實之職
權行使所論斷：依土地登記規則第八十三條規定區分建物所有權人，於申請建物所有
權第一次登記時，除應依同規則第七十九條規定，提出相關文件外，並應於申請書適
當欄記明基地權利種類及其範圍。而土地登記規則第四十三條、第七十九條分別規定
，申請登記，權利人為二人以上時，應於申請書內記明應有部分或相互之權利關係。
申請建物所有權第一次登記，除應提出使用執照或依法得免發使用執照之證件及建物
測量成果圖外，於區分所有之建物申請登記時，如依其使用執照無法認定申請人之權
利範圍及位置者，應檢具全體起造人分配協議書；於申請人非起造人時，應檢具移轉
契約書或其他證明文件……。足認如依使用執照無法認定申請人之權利範圍及位置者
，係依全體起造人分配協議書、移轉契約書或其他證明文件，以明多數權利人間之應
有部分或相互之權利關係。縱上訴人主張實務上係按照各建物面積與建物總面積之比
例，乘以基地總面積，算出每一建坪需有多少土地之面積屬實，然建物之全體權利人
協議依其達成合意之方式為登記，亦難遽指為違法或有不當得利之情事。而系爭土地
及建物既於公告期滿後為登記，足見全體土地、建物之共有人對土地、建物應有部分
之分配並無異議。被上訴人依地政機關登記簿所載土地、建物權利範圍向第三人購得
系爭房地，基於買賣之原因取得系爭房地所有權而使用、收益房屋所坐落之基地，即
難謂無法律上原因受有利益等情，指摘其為不當，泛言為違法，而非表明該判決所違
背之法令及其具體內容，暨依訴訟資料合於該違背法令之具體事實，難認其已合法表
明上訴理由。依首揭說明，應認其上訴為不合法。
據上論結，本件上訴為不合法。依民事訴訟法第四百八十一條、第四百四十四條第一
項、第九十五條、第七十八條，裁定如主文。
中      華      民      國    九十二    年      十      月     十六     日
                              最高法院民事第七庭
                                  審判長法官  蘇  茂  秋
                                        法官  朱  建  男
                                        法官  蘇  達  志
                                        法官  沈  方  維
                                        法官  黃  秀  得
      右正本證明與原本無異
                                              書  記  官
中      華      民      國    九十二    年      十      月    二十八    日


司法院資訊處製作；財團法人民間司法改革基金會備份。
